福建金門地方法院刑事判決
                                    110年度交訴字第3號
公  訴  人  福建金門地方檢察署檢察官
被      告  賴泓宇



選任辯護人  陳素鶯律師
上列被告因公共危險等案件，經檢察官提起公訴（110年度調偵
字第44、48號），本院判決如下：
    主    文
賴泓宇犯不能安全駕駛動力交通工具致人死亡罪，處有期徒刑肆
年陸月；又犯肇事致人死亡逃逸罪，處有期徒刑貳年。應執行有
期徒刑陸年參月。
    犯罪事實
一、賴泓宇於民國109年10月9日凌晨2時30分許，在金門縣○○鄉○○村○○○路0段000號「金山會館」飲酒後，明知吐氣酒精濃度達0.25MG/L以上者，不得駕駛動力交通工具，猶基於酒後駕駛動力交通工具之犯意，於同日凌晨4時20分許，在吐氣酒精濃度已逾上開標準下，自上開地點駕駛車牌號碼0000-00號自用小客車附載友人董政鑫上路，沿環島西路右轉往民權路方向行駛。嗣於同日凌晨4時39分許，行經金門縣○○鎮○○路000號前路段時，適有黃月真騎乘車牌號碼000-000號之普通輕型機車行駛在前。賴泓宇本應注意車前狀況及兩車併行之間隔，並隨時採取必要之安全措施，且不應於酒後駕車，而依當時天候晴、夜間有照明、柏油路面乾燥、無缺陷、無障礙物、視距良好，並無不能注意之情事，竟疏未注意，自後追撞黃月真，致黃月真人、車倒地，受有顱內出血、腦幹衰竭、顱骨骨折、顏面骨骨折、雙側肺挫傷、雙側肋骨骨折、右側氣血胸、腹腔出血、骨盆骨折及右側股骨頸骨折等傷害。經緊急送往衛生福利部金門醫院（下稱金門醫院）急救，仍於到院前心跳休止，於同日夜間11時36分傷重不治死亡。詎賴泓宇明知黃月真因上開交通事故遭其所駕駛之車輛猛烈撞擊，客觀上應受有身體嚴重傷害或死亡結果，雖停留現場報案並協助救護，然於警方到場時，竟另起肇事逃逸之犯意，隱瞞其肇事者身分，謊稱係路人，嗣於警方處理過程中，將肇事車輛遺留現場、趁隙離開。經警詢問肇事車輛之車主及使用人並調閱現場附近監視錄影畫面後，發現係賴泓宇所為。經通知後，賴泓宇於同日上午7時26分許到案，旋對之施以吐氣酒精濃度測試，於同日上午7時28分測得結果值為0.59MG/L，已逾法定標準之0.25MG/L。
二、案經黃月真之子戴震、戴雍告訴暨金門縣警察局金城分局報
    請福建金門地方檢察署檢察官偵查起訴。
    理    由
一、證據能力部分：
　　本判決所引用之供述及非供述證據，均經本院依法踐行調查
    證據程序，公訴人、被告賴泓宇及其選任辯護人亦均不爭執
    各該證據之證據能力並同意作為本案使用，復核無依法應予
    排除其證據能力之情形。是後述所引用之證據均具證據能力
    ，合先敘明。
二、前揭犯行均經被告於本院審理中坦認無諱，復核：
  ㈠被告係肇事車輛即車牌號碼0000-00號自用小客車之駕駛人，
    該車為吳天財所有，但實際由被告之父賴日旺管領，肇事時
    係被告所駕駛等情，迭經證人吳天財、賴日旺與證人即同車
    乘客董政鑫證述明確（警卷第39、41、45、47、49、51頁）
    ，首足認定。
  ㈡前揭車輛於上開時地自後方追撞行駛在前之黃月真，致其受
    有顱內出血、腦幹衰竭、顱骨骨折、顏面骨骨折、雙側肺挫
    傷、雙側肋骨骨折、右側氣血胸、腹腔出血、骨盆骨折及右
    側股骨頸骨折等傷害，經送往金門醫院急救，仍於同日夜間
    11時36分傷重不治而亡，亦有金門醫院診斷證明書、福建金
    門地方檢察署相驗屍體證明書、警製道路交通事故現場圖、
    調查報告表㈠㈡、現場照片、現場監視錄影翻拍照片（警卷第
    119、121、59、67至87、105至110頁）可資為據。
  ㈢上開事故經囑託交通部公路總局臺北市區監理所金門縣區車
    輛行車事故鑑定會為鑑定，認定：被告疏未注意車前狀況及
    兩車併行之間隔，並隨時採取必要之安全措施，為肇事原因
    ，且被告於酒後駕車；另黃月真難以預防，無肇事因素，有
    該鑑定意見書（偵984卷第35至41頁）附卷可稽。又被告駕
    車當時天候晴、夜間有照明、柏油路面乾燥、無缺陷、無障
    礙物、視距良好，亦有警製道路交通事故調查報告表㈠及緊
    鄰案發時刻所拍攝之現場照片（警卷第67、71頁）存卷可參
    ，並無不能注意情事。綜上以觀，足證被告駕車自後追撞黃
    月真致死，已該當應注意並能注意而不注意之過失致人於死
    犯行。
  ㈣另被告於案發2個多小時後到案，經施以吐氣酒精濃度檢測，其
    酒測值為0.59MG/L，有道路交通事故當事人酒精測定紀錄表
    （警卷第89頁）在卷可按，顯逾0.25MG/L之法定標準。對照
    被告直承：其自凌晨2時30分許在金山會館開始喝酒，不知
    喝到幾點才離開等情（警卷第11至13、21頁）。併考被告到
    案時點晚於案發時點2個多小時，其仍可測得0.59MG/L之呼
    氣酒測值。益徵被告於駕車肇事當下，其吐氣所含酒精濃度
    明顯高於0.25MG/L，並因酒駕肇事致黃月真於死。
  ㈤再被告駕車發生交通事故，致人於死而逃逸乙節，亦經員警於道路交通事故肇事人自首情形紀錄表內記載「6.其他：肇事者有撥打110報案，也於現場對當事人急救，但員警到達時詢問是否為肇事者，其否認為肇事者，僅說明為路過民眾」（警卷第65頁），並提供密錄器譯文、110報案譯文（警卷第115至117頁）在卷為憑。被告於發生交通事故後，雖曾報警並對黃月真施以救護，卻未承認自己為肇事者，並在員警未釐清其在場原因下即趁隙離開，顯係基於肇事逃逸之犯意，並於肇事後確有逃逸之舉，更因該次肇事致黃月真發生死亡之結果。
  ㈥綜核上情，足認本件事證明確，被告犯行均堪認定，應依法論科。
三、法律適用說明：
  ㈠被告行為後，刑法第185條之4已於110年5月28日修正公布，同年月30日施行；另刑法第185條之3則於111年1月24日修正公布，同年月28日施行。就刑法第185條之4言，修正前係規定「駕駛動力交通工具肇事，致人死傷而逃逸者，處1年以上7年以下有期徒刑」，修正後則改為「駕駛動力交通工具發生交通事故，致人傷害而逃逸者，處6月以上5年以下有期徒刑；致人於死或重傷而逃逸者，處1年以上7年以下有期徒刑。犯前項之罪，駕駛人於發生交通事故致人死傷係無過失者，減輕或免除其刑」。本案被告所犯肇事致人死亡逃逸罪部分，被告就該事故之發生具有過失，已如前述。是此部分犯行無論依修正前後之規定，犯罪構成要件與法律效果均無不同，自不生新舊法比較問題，逕適用現行刑法第185條之4第1項後段論處即可。再就刑法第185條之3言，被告所犯不能安全駕駛動力交通工具致人死亡罪，其修法後刑度已有提高，自不利於被告，依刑法第2條第1項前段規定，應適用被告行為時之法律即修正前刑法第185條之3第2項規定。
  ㈡又刑法第185條之3第2項加重結果犯之立法，係就前項所定不
    能安全駕駛行為因而致人於死或致重傷者，予以加重處罰，
    以期有效遏阻酒駕行為，維護民眾生命、身體及財產安全。
    由上開立法理由觀之，立法者顯有意將酒後駕車肇事致人於
    死或致重傷之處罰，以刑法第185條之3第2項取代同條第1項
    及同法第276條與第284條。故於此情形，應依法條競合優先
    適用刑法第185條之3第2項為處斷。
  ㈢另道路交通管理處罰條例第86條第1項雖規定「汽車駕駛人，
    無駕駛執照駕車、酒醉駕車、吸食毒品或迷幻藥駕車、行駛
    人行道或行經行人穿越道不依規定讓行人優先通行，因而致
    人受傷或死亡，依法應負刑事責任者，加重其刑至2分之1」
    ，惟因刑法第185條之3第2項已就行為人不能安全駕駛動力
    交通工具而駕駛，因而致人於死或重傷犯行，為較重刑罰之
    規定，依該規定論處即可，倘再依道路交通管理處罰條例第
    86條第1項予以加重，恐有重複加重、過度評價之虞（最高
    法院103年度台上字第3473號判決要旨參照）。
四、論罪科刑部分：　　
　㈠核被告所為，係犯修正前刑法第185條之3第2項前段之不能安
    全駕駛動力交通工具致人死亡罪及刑法第185條之4第1項後
    段之肇事致人死亡逃逸罪。被告就前揭犯行，其犯意各別，
    行為互殊，應予分論併罰。被告雖請求本院適用刑法第59條
    酌減其刑，惟該條係以犯罪情狀顯可憫恕為要件，然被告酒
    駕致人於死與肇事逃逸，實無何顯可憫恕之情狀存在，自無
    適用之餘地。
　㈡爰以行為人之責任為基礎，審酌我國近年已多次強調禁止酒駕、提高刑罰之政策，被告猶於酒後駕車（其到案時已與案發時點有間隔，酒測值仍高達0.59MG/L），且未注意車前狀況及兩車併行間隔，在黃月真毫無防備、亦無何行車過失下，自其後方直接衝撞，導致黃月真人、車倒地，受有顱內出血、腦幹衰竭、顱骨骨折、顏面骨骨折、雙側肺挫傷、雙側肋骨骨折、右側氣血胸、腹腔出血、骨盆骨折及右側股骨頸骨折等傷勢之嚴重程度，最終不治而亡，被告所為應予嚴厲譴責。其次，被告於肇事後雖在現場報案並協助救護，惟於警方到場時，竟隱瞞其肇事者身分，謊稱為路人，更於警方處理過程中趁隙離開，其肇事逃逸亦應非難。再衡酌被告自偵查及至本院第1次準備期日，僅承認不能安全駕駛動力交通工具致死部分，但否認有何肇事逃逸之犯意，甚至聲請本院調查黃月真於騎乘當下有無戴安全帽（本院卷第100、105頁，嗣經調查確認現場確實遺留有安全帽，本院卷第119、123頁）；又雖於110年4月23日與黃月真之繼承人即告訴人戴震、戴雍於金門縣金城鎮調解委員會中調解成立（調偵48卷第41頁），然未依調解筆錄所載遵期履行，僅為部分履行（本院卷第219頁）；復待本院第2次準備期日、已查證肇事現場確遺留安全帽此節後，方坦認全部犯行（本院卷第163頁），暨被告所提其罹患創傷後壓力症、失眠症、適應障礙症、鬱症之診斷證明書（本院卷第153、155頁）等全部犯罪後之情狀與態度，及被告所陳生活狀況與受教育之智識程度（本院卷第215至216頁）等一切情狀，分別量處如主文所示之刑，並定其應執行刑。
據上論斷，應依刑事訴訟法第299條第1項前段，刑法第2條第1項
前段、第185條之3第2項前段（修正前）、第185條之4第1項後段
、第51條第5款，判決如主文。
本案經檢察官張漢森偵查起訴，檢察官張漢森、李仲仁到庭執行
職務。
中　　華　　民　　國　　111 　年　　2 　　月　　10　　日
                  刑事第二庭  審判長法　官　王鴻均
                                    法  官  蔡旻穎
                                    法  官  黃佩穎
以上正本證明與原本無異。
如不服本判決，應於判決送達後20日內，表明上訴理由，向本庭
（金門縣○○鎮○○路000號）提出上訴書狀，並應敘明具體理
由；其未敘述上訴理由者，應於上訴期間屆滿後20日內向本院補
提理由書（均須按他造當事人之人數附繕本）「切勿逕送上級法
院」。
中　　華　　民　　國　　111 　年　　2 　　月　　10　　日
                                    書記官  施人夫
附錄本案論罪科刑法條：
刑法第185條之3（修正前）
駕駛動力交通工具而有下列情形之一者，處二年以下有期徒刑，
得併科二十萬元以下罰金：
一、吐氣所含酒精濃度達每公升零點二五毫克或血液中酒精濃度
    達百分之零點零五以上。
二、有前款以外之其他情事足認服用酒類或其他相類之物，致不
    能安全駕駛。
三、服用毒品、麻醉藥品或其他相類之物，致不能安全駕駛。
因而致人於死者，處三年以上十年以下有期徒刑；致重傷者，處
一年以上七年以下有期徒刑。
曾犯本條或陸海空軍刑法第五十四條之罪，經有罪判決確定或經
緩起訴處分確定，於五年內再犯第一項之罪因而致人於死者，處
無期徒刑或五年以上有期徒刑；致重傷者，處三年以上十年以下
有期徒刑。

刑法第185條之4第1項
駕駛動力交通工具發生交通事故，致人傷害而逃逸者，處六月以
上五年以下有期徒刑；致人於死或重傷而逃逸者，處一年以上七
年以下有期徒刑。
犯前項之罪，駕駛人於發生交通事故致人死傷係無過失者，減輕
或免除其刑。